臺灣臺中地方法院刑事判決　　　　　　　　　　　　九十三年度訴字第二七００號
　　公　訴　人　臺灣臺中地方法院檢察署檢察官
　　被　　　告　乙○○
　　選任辯護人　常照倫
　　　　　　　　馮鉦喻
　　　　　　　　張富慶
右列被告因毒品危害防制條例案件，經檢察官提起公訴（九十三年度偵字第一二０六
七號），本院判決如左：
    主  文
乙○○連續販賣第一級毒品，處有期徒刑玖年。
扣案含第一級毒品海洛因成分之白色粉末肆包（合計毛重壹點貳零公克、淨重貳捌
點肆伍公克、包裝袋重貳點陸陸公克）及含第一級毒品海洛因之分裝袋壹包，均沒收
銷燬之；分裝管壹支沒收；販賣海洛因所得新台幣八千元沒收，如全部或一部不能沒
收時，以其財產抵償之；行動電話壹支（不含門號0000000000號ＳＩＭ卡
）沒收，如全部或一部不能沒收時，追徵其價額。
    事  實
一、乙○○明知海洛因係屬毒品危害防制條例所列管，且經行政院所公告之第一級毒
    品，不得非法販賣，竟仍意圖藉販毒以營利，而基於販賣第一級毒品海洛因之概
    括犯意，先於民國九十三年六月中旬某日，在其所經營位於臺中縣龍井鄉○○路
    ○段臨一０號之「大明輪胎行」前，以每錢（約三‧五七公克）新台幣（下同）
    一萬元之價格，向真實姓名、年籍均不詳，綽號「大頭」之成年男子，購入海洛
    因八錢（合計八萬元）而非法持有之，擬以每半錢八千元之價格販售牟利。其後
    ，乙○○於九十四年六月三十日上午九時許，在前開輪胎行內接獲友人甲○○以
    電話撥打乙○○所有之門號0000000000號行動電話之來電，表示要向
    乙○○購買海洛因施用，乙○○同意出售，並且邀同甲○○至輪胎行內取貨，而
    旋以八千元之價格出售海洛因半錢予甲○○，甲○○並於購入海洛因後，隨在輪
    胎行內施用（其施用第一級毒品部分，另經檢察官聲請送觀察勒戒），惟因甲○
    ○表示一時週轉不靈，未便即時給付價款，乙○○遂允諾另行結算。翌日十七時
    許，因甲○○前日所購入之海洛因業已用罄，乃復撥打乙○○所有之門號000
    0000000號行動電話與乙○○聯繫，欲再向乙○○購買海洛因，乙○○乃
  承繼前述販售第一級毒品牟利之犯意而應允之，甲○○旋即攜帶八千元現金至輪
    胎行內支付予乙○○，復向乙○○購得半錢之海洛因，因前日所買受之海洛因尚
    未支付價款，故甲○○仍積欠乙○○八千元。繼乙○○與甲○○交易完畢，即由
    乙○○駕駛車牌號碼七七五七－ＨＷ號自小客車搭載甲○○外出，隨於同日十九
    時三十分許，為警在臺中縣大肚鄉○○路○段七一四號前查獲，並於甲○○上衣
    口袋內扣得其甫向乙○○購得之海洛因一包（毛重一‧八０公克），再在乙○○
    所駕之上開自小客車駕駛座下方扣得海洛因一包（毛重一‧００公克）。嗣經乙
    ○○同意搜索，警方復在乙○○經營之前開輪胎行內查獲海洛因二包（合計毛重
    二八‧四０公克）、含海洛因殘渣之分裝袋一包及分裝管一支。
二、案經臺中市警察局第一分局報請臺灣臺中地方法院檢察署檢察官偵查起訴。
    理  由
壹、訊據被告乙○○固坦承有於上開時、地，以每錢一萬元之價格，向真實姓名、年
    籍均不詳，綽號「大頭」之成年男子，購入海洛因八錢，隨後即二次均將毒品海
    洛因半錢交付予證人甲○○，並自證人甲○○處收受八千元價款之情事，惟矢口
    否認有何販賣毒品海洛因之犯行，辯稱：伊事前即與甲○○協議一起購買海洛因
    ，因伊認為一次購買多一點價格會較便宜，所以才邀甲○○合買，並由伊先行墊
    付價款八萬元。購入後，甲○○欲拿取一半的毒品，但卻要以先前伊積欠甲○○
    之債款抵償，因伊亦需要現金給付貨款，所以並未同意。恰好甲○○毒癮發作，
    伊就先拿半錢海洛因予甲○○施用，隔天甲○○又來伊住處拿一次毒品。嗣後伊
    與甲○○外出用餐，即在途中為警查獲云云。經查：
一、證據能力部分：按同案被告對於其他同案被告之案件而言，為被告以外之第三人
    ，本質上屬於證人，其他同案被告對其仍享有詰問權。因此對其他同案被告案件
    之審判而言，未使該同案被告立於證人之地位而為陳述，逕以依同案被告身分所
    為之陳述採為不利於其他被告之證據，自屬剝奪被告之憲法上所保障之刑事被告
    詰問證人之權利。惟法院若已使該同案被告立於證人之地位接受其他同案被告之
    詰問，則因同案被告業經以證人之身分於審判中具結陳述，並給予解釋或否認之
    機會，而其他同案被告亦經給予對該同案被告就此事項詰問之機會，此時法官亦
    能目睹該同案被告陳述之情形，則同案被告先前在司法警察詢問時、檢察官偵查
    中或在審判外向法官所為之陳述，與審判不符時，其先前之陳述具有較可信之特
    別情況，且為證明犯罪事實存否所必要者，參諸刑事訴訟法第一百五十九條之一
    、第一百五十九條之二及大法官會議釋字第五八二解釋，並參考美國聯邦證據法
    第六百十三條（ｂ）但書及日本刑事訴訟法第三百二十一條第一項第二、三款之
    立法例，亦得為證據。本件與被告乙○○同時遭員警查獲之甲○○已於本院審理
    時，使其立於證人之地位具結陳述，並給予其解釋或否認之機會，且亦經給予被
    告之選任辯護人對證人甲○○詰問之機會，則證人甲○○先前以犯罪嫌疑人之身
    分，在司法警察詢問時、檢察官偵查中或在本件審判外於本院觀察勒戒訊問時向
    法官所為之陳述，與審判中不符時，因其先前之陳述距離案發時間較近，記憶較
    深刻清晰，且尚無心詳予考量供詞對自己或他人所生之利害關係，應與事實較為
    相合而具有較可信之特別情況，且為證明犯罪事實存否所必要者，揆諸上開說明
    ，自得採為證據，並不侵害被告之對質詰問權。另被告之選任辯護人於準備程序
    時復為被告辯稱證人甲○○於警詢中所言係出於員警之唆使，其後於偵查中及法
    院訊問時之供述，則為不正方法繼續作用下之所陳，故均無證據能力云云，惟證
    人甲○○於本院接受檢辯雙方之交互詰問時，並未提及此節，已難認辯護人所指
    為真。況縱有此情，亦難認員警以唆使之不正方式為訊問，其效力將繼續作用至
    檢察官與法院為觀察勒戒訊問時，以致於影響受訊問人對檢察官及法官之詢答均
    不得採為證據使用，是辯護人此部分所陳恐有誤會，亦併敘明之。
二、罪責認定部分：
（一）右揭犯罪事實，業據證人甲○○於警詢、偵查及本院為觀察勒戒訊問時均供證
      ：警方於九十三年七月一日查獲伊與乙○○共同駕駛涉及張家銓命案之車號七
      七五七－ＨＷ號自用小客車時，在伊身上所扣得之海洛因一小包，是伊向乙○
      ○購買的。伊前後共向乙○○購買二次，數量均為半錢，價格皆為八千元。購
      買日期則分別為九十三年六月三十日上午九時三十分許及同年七月一日十七時
      許，二次都在乙○○所經營，位於臺中縣龍井鄉○○路○段臨一０號之「大明
      鴻輪胎行」內。伊事前都是撥打乙○○所有之門號0000000000號行
      動電話與乙○○聯繫。雖然乙○○之前有積欠伊二十萬元，但伊不會因為這樣
      故意編造謊言，誣陷乙○○販毒等語甚詳（見偵查卷第一０頁至第一一頁、第
      三八頁至第四０頁、第一六一頁至第一六二頁）。另證人甲○○嗣於本院審理
      時雖否認有向被告購買海洛因之舉，諉稱係合買云云，但其亦不諱言九十三年
      六月三十日及翌日之查獲當日，均有向被告拿取海洛因，且第二次向被告索拿
      海洛因時，有給付被告八千元現金等語（見本院卷第一一五頁），足認證人甲
      ○○確有提供對價，與被告交易而取得海洛因施用之情。再參酌被告所使用之
      門號0000000000號行動電話與證人甲○○所使用之門號00000
      00000號行動電話之通聯紀錄，被告與證人甲○○確於九十三年六月三十
      日上午九時十六分與同年七月一日十七時五十分許有通話聯繫之紀錄（見偵查
      卷第五九頁、第六０頁、第六五頁），核之亦與證人甲○○前述之向被告買受
      海洛因之時間相符，堪信證人甲○○上揭證述，適與事實相合，足堪採認。
（二）被告乙○○固於本院訊問時陳稱：扣案海洛因係伊先墊款而與甲○○合買，甲
      ○○本可以取走一半，但卻要求要以先前二十萬之欠款抵償，因伊亦需用現金
      ，未能應允，所以僅讓甲○○取走一小部分海洛因解癮，伊並未販賣海洛因予
      甲○○云云；惟查，被告於偵查中經檢察官詢以扣案海洛因是否其與證人甲○
      ○合買時，被告已當庭否認之，甚且諱言扣案海洛因係自己購得，訛稱乃「小
      倩」之人寄放於其住處內（見偵查卷第四六頁），是其供述前後歧異，莫衷一
      是，已難輕信。另證人甲○○雖於本院審理時亦附和被告所言，證述扣案海洛
      因確係伊與被告合買，伊只是拿回屬於伊的半數海洛因，並非向被告購買云云
      ，然證人甲○○就所謂「大頭」之人之體型、身高、被告向「大頭」購買毒品
      時，其是否亦有在場及其先前是否有向「大頭」之人購買過毒品，所述皆與被
      告陳詞有所捍格，倘若被告所稱扣案海洛因係二人合買，且向「大頭」購買時
      二人均在場云云確屬實情，則衡情二人此部分所陳當不致產生上開歧異。況且
      ，如被告與證人甲○○確係合購海洛因，證人甲○○縱因資金有限，無法一次
      拿取購入數量一半之海洛因，其為暫解毒癮先行取用半錢之海洛因，亦應以被
      告向「大頭」所購入之進價即每半錢五千元核算，則證人甲○○第二次收受半
      錢海洛因，何以支付被告八千元現款，衡之亦與常理未合，是證人甲○○嗣後
      改稱係與被告合購，並非向被告購買海洛因云云，顯屬迴護被告所為串飾之語
      ，亦無可採。
（三）再查，本件扣案之白粉四包（合計毛重三一‧二０、淨重二八‧四五公克、包
      裝袋重二‧六六公克），經送請法務部調查局鑑定，確均含有第一級第六項毒
      品海洛因成分，此有法務部調查局九十三年九月十日調科壹字第一二００一四
      三二九號及第000000000號鑑定通知書各一紙在卷可憑（見偵查卷第
      一七一頁、第一七八頁）。此外，尚有含微量海洛因之分裝袋一包及被告乙○
      ○所有供分裝海洛因所用之分裝管一支扣案可資佐證。另查，被告於九十三年
      六月中旬某日，在其所經營之前開「大明輪胎行」內，係以每錢一萬元之代價
      ，向真實姓名、年籍均不詳，綽號「大頭」之成年男子，購入含海洛因成分之
      白色粉末八錢等情，業據被告於本院準備程序中表示不予爭執（見本院卷第二
      一頁），被告嗣並二次均以每半錢八千元之價格販售予證人甲○○牟利，則經
      本院認定如前，是被告販售毒品顯可賺取相當差價而有利可圖，故被告確有販
      賣毒品之營利意圖而販入上開毒品，應堪認定。
（四）綜上所述，被告乙○○所為之辯詞，無非事後飾卸之語，不足採信。是本件事
      證業臻明確，被告犯行洵堪認定。
貳、按海洛因為毒品危害防制條例第二條第二項第一款所明定之第一級毒品。另按刑
    事上販賣罪之完成，與民事買賣契約之成立，二者之概念尚有不同。在民事上，
    買賣雙方就買賣標的物與價金等買賣要件之意思表示一致，其買賣契約固已成立
    。然刑事上之販賣行為，則須以營利為目的，將標的物販入或賣出，有一於此，
    其犯罪行為始為完成。苟行為人尚未將標的物販入或賣出，即難謂其販賣行為已
    屬完成。而所謂賣出，自應以標的物已否交付為斷，苟標的物已交付，縱買賣價
    金尚未交付，仍應論以販賣既遂罪；反之，如標的物尚未交付，縱行為人已收受
    價金，仍難謂其販賣行為已屬完成（最高法院八十八年台上字第三七六０號判決
    意旨參照）。本件被告乙○○意圖牟利而販賣海洛因，其於九十三年六月三十日
    上午九時許販售海洛因予證人甲○○，雖未及收取價金八千元，然被告既已將海
    洛因半錢交付予證人甲○○，則被告前後二次販售海洛因所為，核均係犯毒品危
    害防制條例第四條第一項之販賣第一級毒品既遂罪。被告二次因販賣而持有第一
    級毒品之低度行為，均為販賣第一級毒品之高度行為所吸收，不另論罪。被告先
    後二次販賣第一級毒品海洛因既遂之犯行，均時間緊接、方法相同，觸犯構成要
    件相同之罪名，顯係基於概括犯意反覆為之，為連續犯，應依刑法第五十六條規
    定論以一連續販賣第一級毒品既遂罪，除其法定刑為死刑、無期徒刑之部分，依
    刑法第六十四條第一項、第六十五條第一項規定，不得加重之外，餘依法加重其
    刑。另被告先後二度販賣第一級毒品海洛因，無視國家對於杜絕毒品危害之禁令
    ，其行為殊屬不當，應予非難，然本院審酌其經查獲之販賣毒品對象僅有證人甲
    ○○一人，販賣數量非多，其每錢預估之獲利亦僅六千元（每錢一萬元販入，擬
    以一萬六千元售出），尚屬非鉅，且證人甲○○第一次買受毒品之價款八千元尚
    未支付予被告，被告之犯罪情節尚非至惡，其僅因一時貪念，致罹重典，然相對
    於長期大量販賣毒品之大毒梟而言，被告對社會治安及國民健康之危害顯然較小
    ，倘仍遽以處以法定本刑之最低刑度即無期徒刑，無異仍屬失之過苛而不盡情理
    ，不免予人情輕法重之感，且難謂符合罪刑相當性及比例原則，更無從與前開大
    毒梟之惡行有所區隔，是其犯罪情狀相較於法定之重刑，在客觀上足以引起一般
    人之同情，情節尚堪憫恕，爰依刑法第五十九條之規定，酌量減輕其刑，其中關
    於死刑部分減輕為無期徒刑，或為十五年以下十二年以上有期徒刑，無期徒刑部
    分減輕為七年以上有期徒刑，罰金刑部分則先加重後減輕之。
、爰審酌被告乙○○前於七十九年間，曾因殺人案件，經法院判處有期徒刑三年確
    定，嗣並減刑為有期徒刑二年，於八十一年二月十三日因假釋期滿視為執行完畢
    ，此有臺灣高等法院被告全國前案紀錄表附卷可查，其素行不佳，且被告年輕體
    健，卻不思以正當途徑掙取金錢，欲藉販賣毒品以營利之犯罪目的、動機應予譴
    責，另被告販賣毒品足以使購買施用者導致生理及心理毒害，形成生理成癮性及
    心理依賴性，戕害國民身心健康，危害社會治安，且其事後未能坦承犯行，欠缺
    對己身違法行為悔過之具體表現，惟衡酌被告於本件犯罪所得尚微，其販入擬供
    出售圖利之毒品數量亦非至鉅等一切情狀，量處如主文所示之刑。
肆、扣案之白色粉末四包（合計毛重三一‧二０公克、淨重二八‧四五公克、包裝袋
    重二‧六六公克），經鑑識後確實含有第一級毒品海洛因之成分，已如前述，另
    扣案之含海洛因殘渣之分裝袋一包，因與其內之毒品海洛因無從析離，同屬本件
    查獲之毒品，不問屬於被告乙○○與否，均應依毒品危害防制條例第十八條第一
  項前段之規定，宣告沒收銷燬之。另扣案之分裝管一支係屬被告所有，且為被告
    分裝查獲毒品所用，係供被告為本件販賣海洛因犯行所用之物，業經其供承無隱
    （見本院卷第二０頁）與本院認定如前，應逕依毒品危害防制條例第十九條第一
    項之規定，宣告沒收之，又該等扣案物既迄本院裁判時均仍扣案中，要無全部或
    一部不能沒收之情形，爰不另諭知「如全部或一部不能沒收時，追徵其價額或以
    其財產抵償之」。再被告於本件販賣海洛因予證人甲○○所得現金八千元（二次
    均言明價金八千元，但證人甲○○僅給付一次價款），雖未扣案，然既為被告販
    賣毒品所得之財物，自應依毒品危害防制條例第十九條第一項之規定，宣告沒收
    之，並諭知「如全部或一部不能沒收時，以其財產抵償之」。再前開裝有門號0
    000000000號ＳＩＭ卡之行動電話一支，雖亦未扣案，惟係供被告與證
    人甲○○聯繫毒品交易所用之物，且屬被告所有，亦經其供承在卷（見偵查卷第
    四五頁）與本院認定在案，既乏證據證明業已滅失而不存在，自應依毒品危害防
    制條例第十九條第一項規定，併予宣告沒收，並諭知「如全部或一部不能沒收時
    ，追徵其價額」。至同未扣案之前開行動電話所使用之門號000000000
    0號ＳＩＭ卡一張，雖為被告所持用並供本件犯罪所用之物，然該等扣案ＳＩＭ
    卡係各該發卡之電信公司所有之物（按依國內電信公司之一般定型化契約之約定
    ，該等ＳＩＭ卡之所有權乃屬各電信公司所有，持用人僅取得使用權），既非屬
    被告所有，又非屬違禁物，即核與沒收之要件不符，爰不併無沒收之宣告，均附
    此敘明。
據上論斷，應依刑事訴訟法第二百九十九條第一項前段，毒品危害防制條例第四條第
一項、第十八條第一項前段、第十九條第一項，刑法第十一條、第五十六條、第五十
九條，判決如主文。
本案經檢察官簡豐年到庭執行職務。
中    華    民    國      九十四      年       六      月     二十四    日
                                臺灣臺中地方法院刑事第九庭
                                    審判長法  官  黃 文 進
                                          法  官  曾 佩 琦
                                          法  官  陳 思 成
右正本證明與原本無異。
如不服本判決，應於判決送達後十日內向本院提出上訴狀，上訴於臺灣高等法院臺中
分院( 須附繕本 )。
                書記官
中    華    民    國      九十四      年       六      月     二十四    日
附錄論罪科刑法條
毒品危害防制條例第四條第一項：
製造、運輸、販賣第一級毒品者，處死刑或無期徒刑；處無期徒刑者，得併科新臺幣
一千萬元以下罰金。
